最高法院刑事判決　　　　　　　九十四年度台非字第一九九號
　　上　訴　人　最高法院檢察署檢察總長
　　被　　　告　甲○○
上列上訴人因被告藏匿人犯案件，對於台灣基隆地方法院中華民
國八十九年一月二十八日第一審確定判決（八十九年度基簡字第
七七號，起訴案號：台灣基隆地方法院檢察署八十九年度偵字第
一五四號），認為違法，提起非常上訴，本院判決如下：
    主  文
原判決撤銷。
甲○○意圖使犯人隱避而頂替，處有期徒刑貳月，如易科罰金以
參佰元折算壹日。
    理　由
非常上訴理由稱：「按判決不適用法則或適用不當者，為違背法
令，刑事訴訟法第三百七十八條定有明文。又受有期徒刑之執行
完畢，或受無期徒刑或受有期徒刑一部之執行而赦免後，五年以
內再犯有期徒刑以上之罪者，始為累犯，刑法第四十七條亦定有
明文。本件原審法院以被告曾於民國八十三年間，因違反麻醉藥
品管理條例及藥事法，經法院判罪並定執行刑二年二月確定，於
八十五年九月九日執行完畢，猶不知悔改，於八十八年三月十五
日，意圖使犯人隱避而頂替林翠琲，依累犯之規定判處有期徒刑
參月，如易科罰金，以參佰元折算壹日。惟被告另犯恐嚇及妨害
風化案件，與上述違反麻醉藥品管理條例及藥事法，經台灣高等
法院以八十五年度聲字第一０一七號裁定定應執行有期徒刑七年
六月，刑期起算日期八十三年七月十三日，刑期終日九十年九月
二十二日。於八十六年六月二十五日假釋出獄。因本件犯罪經於
八十九年六月十四日撤銷假釋，有台灣台北監獄報請撤銷假釋報
告表在台灣士林地方法院檢察署八十九年度執更字第四六九號卷
內可稽，犯本罪之時間，係在假釋期間，其所受有期徒刑之處罰
尚未執行完畢，法院竟依累犯之規定判刑，自有判決適用法則不
當之違法。案經確定，爰依刑事訴訟法第四百四十一條、第四百
四十三條提起非常上訴，以資糾正。」等語。
本院按受有期徒刑之執行完畢，或受無期徒刑或有期徒刑一部之
執行而赦免後，五年以內再犯有期徒刑以上之罪者，為累犯，刑
法第四十七條定有明文。又被告犯應併合處罰之數罪，經法院分
別判處有期徒刑確定，並依檢察官之聲請，以裁定定其數罪之應
執行刑確定，該數罪是否執行完畢，係以所定之刑全部執行完畢
為斷。其在未裁定前已先執行之有期徒刑之罪，因嗣後合併他罪
定應執行刑之結果，檢察官所換發之執行指揮書，係執行應執行
刑，其前已執行之有期徒刑部分，僅應予扣除，不能認為已執行
完畢。本件原判決以被告甲○○曾於八十三年五月十一日，因違
反麻醉藥品管理條例案件，經台灣高等法院判處有期徒刑七月確
定，復於八十三年十一月二日，因違反藥事法案件，經台灣基隆
地方法院判處有刑徒刑一年九月確定（以上二罪下稱第一部分）
，嗣被告所犯前開二罪經裁定定應執行刑為二年二月，於八十五
年九月九日執行完畢。又於八十八年三月十五日，意圖使駕車肇
事之林翠琲隱避而頂替，而論以累犯。然被告所犯第一部分之二
罪，其與被告另犯之恐嚇及妨害風化罪，分經法院判處有期徒刑
四月及五年六月確定部分（以上二罪下稱第二部分），復經台灣
高等法院於八十五年七月十一日，以八十五年度聲字第一０一七
號刑事裁定，再定應執行刑為有期徒刑七年六月，經台灣士林地
方法院檢察署檢察官以八十五年度執更丁字第一三一一號執行指
揮書指揮執行，其執行期滿日期為九十年九月二十二日，於八十
六年六月二十五日假釋出獄，嗣因另犯本罪經於八十九年六月十
四日撤銷假釋，有台灣高等法院八十五年度聲字第一０一七號刑
事裁定、台灣台北監獄報請撤銷假釋報告書（附台灣士林地方法
院檢察署八十九年度執更字第四九六號卷）可稽。則被告犯本件
意圖使犯人隱避而頂替罪時，其第一部分與第二部分因另定應執
行刑結果，並未執行完畢，而與累犯之要件不合，不能論以累犯
。原判決適用刑法第四十七條規定，論被告以意圖使犯人隱避而
頂替，累犯，並加重其刑，處有期徒刑三月，如易科罰金，以三
百元折算一日，自有適用法則不當之違法。案經確定，且不利於
被告，非常上訴意旨執以指摘，洵有理由。應由本院將原判決撤
銷，改判決如主文第二項所示之刑，以資糾正。
據上論結，應依刑事訴訟法第四百四十七條第一項第一款，刑法
第一百六十四條第二項、第一項、第四十一條第一項前段，罰金
罰鍰提高標準條例第一條前段、第二條，判決如主文。
中　　華　　民　　國　九十四　年　　八　　月　 十八　 日
                      最高法院刑事第二庭
                          審判長法官  董　明　霈
                                法官  林　茂　雄
                                法官  張　祺　祥
                                法官  呂　永　福
                                法官  郭　毓　洲
      本件正本證明與原本無異
                                      書  記  官
中　　華　　民　　國　九十四　年　　八　　月　二十五　日
                                                      Ｌ
附錄條文：
刑法第一百六十四條：
藏匿犯人或依法逮捕拘禁之脫逃人或使之隱避者，處二年以下有
期徒刑、拘役或五百元以下罰金。
意圖犯前項之罪而頂替者，亦同。
